臺灣士林地方法院刑事判決　　　　　　 93年度交易字第247號
公　訴　人　臺灣士林地方法院檢察署檢察官
被　　　告　甲○○
選任辯護人　張權律師
選任辯護人　陳雅珍律師
上列被告因過失致死等案件，經檢察官提起公訴（93年度偵字第
5792號），本院經訊問被告後，被告為認罪之答辯，認為宜以簡
式審判程序審理並判決如下：
    主  文
甲○○因過失致人於死，處有期徒刑伍月，如易科罰金以佰元
折算壹日；又服用酒類，不能安全駕駛動力交通工具而駕駛，處
拘役拾伍日，如易科罰金以佰元折算壹日。
    事實及理由
一本件過失致人於死、公共危險之犯罪事實及證據除引用檢察官
  起訴書之記載外，另補充更正如下：
  (一)被告甲○○前因酒醉駕車，經交通裁決機關裁處吊扣駕駛執
    照，吊扣期間自92年10月7 日至93年10月6 日，詎被告竟於
    吊扣駕駛執照期間之93年6 月9 日，仍駕駛6C─0667號自用
    小客車，並發生本件車禍，致洪宗達死亡。
  (二)嗣員警據報趕赴現場處理並調查肇事原因及肇事者時，被告
    於其過失致人於死之犯罪被發覺前即向警自首而受裁判。
  (三)被告於駕駛執照吊扣期間仍駕駛汽車，並發生本件車禍一情
    ，除據被告自承外，並有自公路監理電子閘門網站下載之證
    號查詢汽車駕駛人資料表一份在卷可參，堪認被告確於駕駛
    執照吊扣期間仍駕駛汽車。
  (四)公訴人引為證據之卷附汽車駕駛人酒後生理協調平衡檢測紀
    錄表一份（參偵卷30頁）之受測人欄載「彭永連」，受測人
    簽章欄卻載「甲○○」，該平衡檢測紀錄表是否針對被告所
    為，容有疑問，本院爰不引為證據。
  (五)另補充被告於本院調查、審理時之自白、台灣省台北縣區車
    輛行車事故鑑定委員會北鑑字第931199號鑑定意見書為證據
  (六)按汽車行駛至交岔路口，應遵守燈光號誌之指示；汽車駕駛
    人飲用酒類或其他類似物後其吐氣所含酒精濃度超過每公升
    0.25毫克，不得駕車，此道路交通安全規則第114 條第1 項
    第2 款、第102 條第1 項第1 款分別定有明文，被告為道路
    之使用人，對此自知之甚明，並應遵守。而特種閃光號誌設
    於交岔路口者，其設置方式與行車管制號誌同。閃光紅燈表
    示「停車再開」，車輛應減速接近，先停止於交岔路口前，
    讓幹道車優先通行後認為安全時，方得續行；幹道應設置閃
    光黃燈，支道應設置閃光紅燈，道路交通標誌標線號誌設置
    規則第211 條第1 項第2 款、第224 條第3 款定有明文。查
    肇事地點，死者洪宗達騎乘之忠孝路設置閃光黃燈，被告駕
    駛之忠二街設置閃光紅燈等情，有現場照片、道路交通事故
    現場圖在卷可參，堪認被告駕車之行向為支道，洪宗達騎乘
    之行向為幹道，被告行經該路口，未減速接近，先停止於交
    岔路口前，讓幹道車優先通行後認為安全時，方得續行，其
    自有過失。
二核被告為，就服用酒類不能安全駕駛動力交通工具而駕駛部分
  ，係犯刑法第185 之3 服用酒類致不能安全駕駛動力交通工具
  而駕駛罪；因過失致人死亡部分，則係犯同法第276 條第1 項
  過失致死罪。所犯上開二罪間犯意各別，行為不同，構成要件
  有異，應分論併罰。查於吊扣駕照期間駕車，依道路交通安全
  規則第50條第1 項前段規定「汽車駕駛執照為駕駛汽車之許可
  憑證。」，是駕駛執照被吊扣，在其處分期間即無許可駕駛汽
  車之憑證，自不得駕駛車輛；且道路交通管理處罰條例第21條
  第1 項第7 款規定，汽車駕駛人駕駛執照吊扣期間駕車者，處
  2,000 元以上4,000 元以下罰鍰，並禁止其駕駛，扣留其車輛
  牌照。足見吊扣駕照期間內係絕對禁止該駕駛人駕車，此與其
  駕駛技術良否無關，是駕照吊扣期間駕車，無駕駛許可憑證，
  應認「無照駕駛」（參臺灣高等法院暨所屬法院81年法律座談
  會提案刑事類第67號司法院刑事廳研究意見)。 是被告於駕駛
  執照吊扣期間，仍駕駛汽車，自屬無駕駛執照駕車。再按汽車
  駕駛人，無駕駛執照駕車、酒醉駕車、吸食毒品或迷幻藥駕車
  、行駛人行道或行經行人穿越道不依規定讓行人優先通行，因
  而致人受傷或死亡，依法應負刑事責任者，加重其刑至二分之
  一，道路交通管理處罰條例第86條第1 項定有明文，縱同時有
  數種違規情形，同時造成過失行為，亦僅係同時構成加重要件
  ，僅加重其刑一次即可（臺灣高等法院暨所屬法院八十七年法
  律座談會刑事類提案第54號參照）。被告無駕駛執照駕車、酒
  醉駕車，因而肇事致人死亡，依法應負刑事責任，所犯普通過
  失致死罪部分並應依道路交通管理處罰條例第86條第1 項之規
  定，加重其刑（公訴人就被告無駕駛執照駕車部分，未予審酌
  ，應予補充）。被告於肇事後，其過失致人於死之犯罪未被發
  現前，即主動向警方承明係其駕車肇事乙節，有台北縣政府警
  察局道路交通事故肇事人自首情形紀錄表在卷可稽，就被告所
  犯過失致人於死罪合於自首要件，應依刑法第62條前段規定，
  減輕其刑，並依法先加重再減輕。被告僅就過失致人於死之犯
  行自首等情，已據被告於本院審理時自承在卷，公訴人認被告
  就所犯刑法第185 之3 公共危險罪部分亦自首，請求本院就被
  告該犯行亦減輕其刑，尚有誤會。爰審酌被告過失之程度、前
  有酒醉駕車之前科，再犯酒醉駕車之犯行、其呼氣酒精之濃度
  、發生車禍後即向警方自首過失致人於死之犯行、業與死者洪
  宗達之父洪進發、母洪陳咱成立和解，賠償死者洪宗達父母之
  損害（有台北縣八里鄉調解委員會調解筆錄、支票影本在卷可
  稽），犯罪後態度良好、洪宗達之父洪進發於偵查中亦表明不
  欲追訴等一切情狀，就其所犯上開二罪，分別量處如主文所示
  之刑，並均諭知易科罰金之折算標準。
三公訴意旨另認：被告上開過失行為，亦致洪宗達搭載之張嘉殷
  ，受有頭部外傷、四肢多處擦傷等傷害，而認被告另涉刑法第
  284 條第1 項前段之過失傷害罪嫌。惟按告訴乃論之罪，告訴
  人於第一審辯論終結前得撤回其告訴，又告訴經撤回者，應諭
  知不受理之判決，刑事訴訟法第238 條第1 項、第303 條第3
  款分別定有明文。查本件告訴人張嘉殷告訴被告過失致傷案件
  ，起訴書認係觸犯刑法第284 條第1 項前段之罪，依同法第條
  第287 項前段之規定，須告訴乃論。茲據告訴人張嘉殷具狀撤
  回告訴，依照首開說明，原應為不受理判決，然因檢察官認此
  部分與已起訴且經本院論罪科刑之過失致人於死罪部分，為想
  像競合犯裁判上一罪之關係，爰不另為不受理之諭知。
四據上論斷，應依刑事訴訟法第299 條第1 項前段、第273 條之
  1 第1 項、第310 條之2 、第454 條第2 項，道路交通管理處
  罰條例第86條第1 項，刑法第185 條之3 、第276 條第1 項、
  第62條前段、第41條第1 項、第51條第10款，罰金罰鍰提高標
  準條例第1 條前段、第2 條，判決如主文。
本案經檢察官高俊申到庭執行職務。
中　　華　　民　　國　　94　　年　　1 　　月　　26　　日
                  刑事第一庭法  官  江  翠  萍
右正本證明與原本無異。
如不服本判決，應於判決送達後10日內，向本院提出上訴狀。
                            書記官  范  淑  芬
中　　華　　民　　國　　94　　年　　2 　　月　　1 　　日
論罪條文：刑法第185 條之3 、276 條第1 項
服用毒品、麻醉藥品、酒類或其他相類之物，不能安全駕駛動力
交通工具而駕駛者，處一年以下有期徒刑、拘役或三萬元以下罰
金。
因過失致人於死者，處二年以下有期徒刑、拘役或二千元以下罰
金。
